臺灣高等法院刑事判決　　　　　　　　96年度上重訴字第38號
上　訴　人　甲○○
即　被　告
選任辯護人　趙元昊律師
　　　　　　許瑞榮律師
上列上訴人因毒品危害防制條例等案件，不服臺灣桃園地方法院
95年度重訴字第109號，中華民國96年2月2日第一審判決（起訴
案號：臺灣桃園地方法院檢察署95年度偵字第21126號），提起
上訴，本院判決如下：
    主  文
原判決撤銷。
甲○○共同運輸第一級毒品，處有期徒刑拾柒年，褫奪公權伍年
。扣案第一級毒品海洛因伍包（含包裝用之鋁箔包伍包，海洛因
合計淨重參仟伍佰壹拾點零貳公克）沒收銷燬；扣案茶葉罐伍罐
、手提袋壹只均沒收。
    事  實
一、甲○○有賭博前科，其於民國（下同）九十五年七、八月間
    ，因賭博在臺北市忠孝橋下結識綽號「阿忠」（真實姓名、
    年籍不詳）之成年男子，「阿忠」知悉張國靖因賭博而經濟
    拮倨後，隨邀約甲○○自越南走私運輸第一級毒品海洛因進
    入臺灣，許以事成之後給付新台幣（下同）二十萬元之報酬
    ，甲○○因貪圖豐厚報酬，竟與「阿忠」共同基於運輸第一
    級毒品海洛因及私運管制進口物品海洛因進口之犯意聯絡予
    以應允，並由「阿忠」代為辦理出國手續、購買機票等事宜
    。甲○○嗣於九十五年九月四日搭乘中華航空公司ＣＩ六八
    六號班機前往越南胡志明市，由有共同犯意聯絡之乙○○（
    未經起訴）接機並安排甲○○投宿於胡志明市之「VIEN NGC
    XANH」旅館內等候，乙○○並交付美金五百元予甲○○作為
    其在越南等候期間之食宿等生活費用（張國靖將其中美金一
    百元兌換為越南幣一百六十萬元，目前尚餘美金一百零二元
    ，越南幣三十八萬三仟元）。至同年十月二日下午二時許，
    乙○○至該旅館房間內將第一級毒品海洛五包藏放於其所有
    之茶葉罐五罐內（海洛因粉末以鋁箔包分裝為五包，分別置
    入茶葉罐內封裝為五罐）交付甲○○，甲○○再將之置入其
    所有之手提袋內，旋於翌日即九十五年十月三日下午五時二
    十分許，攜帶上開海洛因由胡志明市搭乘中華航空公司ＣＩ
    六八六號返國，於當晚九時許抵達臺灣桃園國際機場，以此
    方式將上開第一級毒品海洛因運輸走私進入國境。嗣於同日
    晚間九時五十五分許，在臺灣桃園國際機場第一航廈通關時
    ，為內政部警政署航空警察局安檢隊警員察覺其形跡可疑，
    會同財政部臺北關稅局人員當場查獲，並扣得甲○○運輸走
    私進口之第一級毒品海洛因五包（合計淨重三五一○‧○二
    公克，空包裝總重五四‧三一公克，純度百分之七十六‧八
    九，純質淨重二六九八‧八五公克）、乙○○所有供包裝藏
    放上開海洛因所用之茶葉罐五罐、及甲○○所有供運輸上開
    海洛因所用之手提袋一只。
二、案經內政部警政署航空警察局移送臺灣桃園地方法院檢察署
    檢察官偵查起訴。
    理  由
一、訊據上訴人即被告甲○○對於上開時、地，自越南胡志明市
    運輸走私第一級毒品海洛因至我國之事實均坦承不諱，惟辯
    稱「阿忠」當初告知其攜帶安非他命入境，不知係海洛因毒
    品，嗣在越南曾懷疑是海洛因而拒絕攜帶返台，惟遭乙○○
    夥同另二名男子持槍脅迫並以其家人安全要脅，其迫於無奈
    而攜帶毒品返台，又在原審中因顧慮家人安全不敢供出乙○
    ○，現家人已經搬家故供出上手乙○○等語經查：
  (一)前揭事實，業據被告於警詢、偵查、原審及本院審理時自白
    不諱。扣案之海洛因五包經法務部調查局鑑定結果，均含第
    一級第六項毒品海洛因成份，合計淨重三五一○‧○二公克
    ，空包裝總重五四‧三一公克，純度百分之七十六‧八九，
    純質淨重二六九八‧八五公克，有該局九十五年十一月一日
    調科壹字第○九五二三○三一八九○號鑑定書可稽（九十五
    年度偵字第二一一二六號卷第五十五頁）。此外復有臺北關
    稅局扣押貨物收據及搜索筆錄、被告之護照影本、旅客入出
    境記錄查詢單、查獲現場照片、飯店名片（同上偵查卷第十
    八頁至第二十五頁、第二十八頁、第三十頁）、被告之入出
    境紀錄查詢資料（本院卷第十八頁）、臺灣臺北看守所物品
    分戶保管卡影本、收容人外幣明細保管單影本（本院卷第三
    十四頁、第六十一頁），及扣案被告所有供運輸海洛因所用
    之手提袋一只、乙○○所有供包裝藏放海洛因之茶葉罐五罐
    足憑。另本院依據被告所指「乙○○」之資料查證結果，確
    有乙○○其人（男，身份證統一編號：Ｚ00000000
    0號，住台北縣坪林鄉大林村三鄰九芎林三三號，民國○○
    ○年○月○○日生），且自九十五年二月十七日出境後迄今
    仍滯留大陸地區未返國等情，有乙○○之刑事檔案相片、口
    卡片、戶籍資料、刑案紀錄影本、其姐張秀霞之信函（本院
    卷第四十至四十四頁、第八十六頁）、及入出境資料（附本
    院卷）可參。堪認被告之自白係出於自由意志且與事實相符
    ，應值採信。其確有自越南運輸走私第一級毒品海洛因至我
    國之事實，至為灼然。
  (二)被告事後雖辯稱當初「阿忠」僅告知攜帶安非他命返國，不
    知係海洛因，且其未曾接觸海洛因等語。惟查被告通關時遭
    查獲當時，於海關人員訊問時即陳稱：「我知道這是海洛因
    ，有二十萬（元）之酬勞。」等語（見偵查卷第十一頁），
    嗣於警詢、偵查、及原審法院羈押訊問時亦均坦承知悉所運
    輸之物品係毒品不諱（見偵查卷第八頁、第三十七頁、聲羈
    字卷第七頁），於原審亦供稱「對方接頭的人將茶葉罐交給
    我，才告訴我裡面有海洛因，但我還是把海洛因帶回來。」
    等語（原審卷第十頁），已足徵被告事前已經明知運輸走私
    者係第一級毒品海洛因。另販毒集團多利用國人至東南亞出
    國觀光旅遊後返國之際，在身上或行李夾藏運輸海洛因進口
    ，為治安或海關人員在機場查獲之情形，為報章或電視等媒
    體上所常見，業屬眾所周知之事實，而被告與不知真實身份
    之「阿忠」謀議自越南攜帶物品返台，即可輕易獲得二十萬
    元之厚利，以被告於案發時年屆四十餘歲之社會閱歷、經驗
    及判斷力，其對「阿忠」等人安排其前往越南係從事運輸走
    私價值不菲之海洛因毒品乙節，實難諉為不知。又扣案之茶
    葉罐五罐經本院囑託內政部警政署刑事警察局實施指紋鑑定
    ，鑑驗結果為「送鑑證物經化驗結果，其所顯現之指紋，因
    紋線特徵點不足，無法比對。」，有該局九十六年四月十八
    日刑紋字第０九六０００五五四四號鑑驗通知書可按（本院
    卷第四十七頁），自不足資為有利於被告之論據。至於被告
    另辯稱在越南惟遭乙○○夥同另二名男子持槍脅迫並以其家
    人安全要脅，始攜帶毒品返國等語，惟被告指稱遭脅迫乙節
    並無確切事證足以證明，而被告原本基於共同運輸走私海洛
    因進口之犯罪決意前往越南，並攜帶海洛因毒品入境遭查獲
    ，倘若被告決心終止犯罪，自可將毒品丟棄返國，亦可在越
    南或入境後即時報警處理，其捨此不為，仍攜帶品入境闖關
    致遭查獲，仍無解於其應負之刑責。
  (三)綜上所述，本件事證明確，被告犯行洵堪認定，應依法論科
    。
二、按海洛因係毒品危害防制條例第二條第二項第一款所列之第
    一級毒品，並為行政院依懲治走私條例第二條第四項授權公
    告之「甲項管制進口物品」，不得運輸亦不得私運進口。故
    核被告所為，係犯毒品危害防制條例第四條第一項之運輸第
    一級毒品罪、及懲治走私條例第二條第一項之私運管制物品
    進口罪。其持有第一級毒品海洛因之低度行為，為運輸毒品
    之高度行為所吸收，不另論罪。被告以一運輸行為同時觸犯
    上開二罪名，為想像競合犯，應從一重依運輸第一級毒品罪
    處斷。被告持有第一級毒品之低度行為，為運輸毒品之高度
    行為所吸收，不另論罪。被告與綽號「阿忠」之成年男子及
    乙○○間，有自己共同犯罪之意思聯絡，推由被告下手實施
    運輸及走私海洛因進口之構成要件行為，均應論以共同正犯
    。又按運輸第一級毒品罪之法定刑死刑或無期徒刑之罪，刑
    責甚重，被告係因本身經濟困難，受「阿忠」之蠱惑利用，
    一時貪利而初罹重典，其雖係實際從事運輸走私之犯罪構成
    要件行為，然僅屬次要角色，尚非居於幕後策劃之主導地位
    ，到案後坦承全部犯行，深具悔意，態度良好，情狀堪予憫
    恕，其運輸之毒品於通關時全數遭查獲，尚未流入市面造成
    更嚴重之具體危害，被告亦尚未從中獲取鉅額不法利得，故
    即使處以法定最低度之無期徒刑，尤屬過重，爰依刑法第五
    十九條之規定減輕其刑。另按犯運輸毒品之罪，供出毒品來
    源，因而破獲者，得減輕其刑，毒品危害防制條例第十七條
    定有明文，其立法意旨重在鼓勵具體供出其上游販毒者，俾
    資追查毒梟前手及其上游毒品，以杜絕毒品之蔓延與氾濫為
    目的，倘僅自白所運輸毒品之事證及共犯為何人，但尚未進
    而查獲毒梟前手、或其上游毒品者仍不得執此邀本條規定之
    寬減（最高法院九十年台上字第一六三九號判決意旨參照）
    。而本案被告所供出之乙○○，與被告間屬共犯關係，被告
    並非供出毒品之來源，進而再破獲毒品提供者或毒梟前手，
    是本案情形與前開條例第十七條規定有間，不得予以減刑，
    併此敘明。
三、原判決對被告予以論科，固非無見。然查：(一)原判決未及查
    明認定在越南接應及交付毒品與被告之共犯乙○○之真實身
    份，已有未合。(二)犯運輸第一級毒品罪者，其因犯罪所得之
    物，固應依毒品危害防制條例第十九條第一項規定沒收，然
    此所謂因犯罪所得之物，係指因犯運輸第一級毒品罪之結果
    ，所取得之物而言。乙○○在越南交付被告之美金五百元及
    被告以其中美金一百元兌換之越南幣一百六十萬元，係被告
    在越南逗留（將近一個月）期間之食宿生活費用，並非因運
    輸毒品犯罪所得之物，且與本案運輸毒品行為無直接必要之
    關聯，原判決依毒品危害防制條例第十九條第一項規定諭知
    沒收越南幣一百六十萬元，適用法則亦有不當。被告以其原
    先不知係運輸海洛因毒品及其係遭乙○○脅迫為由提起上訴
    ，雖無理由，然原判決既有可議，自屬無法維持，應由本院
    將原判決撤銷，另為適法之諭知。爰審酌被告之素行，因沈
    迷賭博經濟拮倨，貪圖不法報酬而受人之託運輸毒品海洛因
    入境，所運輸之毒品雖為流入市面即遭查獲，然毒品數量龐
    大達三千餘公克，若未經查獲流入市面將造成嚴重之危害，
    及被告犯後能坦承犯行，並於本院審理時供出共犯乙○○之
    真實身份，犯後態度良好已知錯誤，暨其智識程度、生活狀
    況等一切情狀，量處有期徒刑十七年，以示儆懲。本院認依
    被告犯罪之性質，有褫奪公權之必要，並宣告褫奪公權五年
    。至檢察官起訴時雖聲請宣告被告令入勞動場所強制工作，
    惟本案僅查獲被告單一犯行，尚無積極證據足認其有犯罪習
    慣，而被告係因貪圖利益為人利用，已如前述，尚難逕認其
    係因遊蕩或懶惰成習而犯罪，本院斟酌被告之素行、犯案情
    節，認量處被告如上開之刑，已足收矯治之效，故不併予宣
    告強制工作處分。又被告所犯為毒品危害防制條例第四條第
    一項之罪，宣告刑為有期徒刑十七年，依中華民國九十六年
    罪犯減刑條例第三條第一項第七款規定，不予減刑，併此記
    明。
四、扣案之第一級毒品海洛因五包（合計淨重三五一○‧○二公
    克），係查獲之第一級毒品，應依毒品危害防制條例第十八
    條第一項前段規定沒收銷燬，包裝海洛因之鋁箔包五包與殘
    留其上之毒品海洛因無法完全析離，均應視為毒品一併沒收
    銷燬。其餘扣案之茶葉罐五罐係共犯乙○○所有，手提袋一
    只則係被告所有，分別為供包裝藏置及運輸毒品所用之物，
    應依同條例第十九條第一項規定諭知沒收。又上開物品既經
    扣案，自無全部或一部不能沒收之情形，毋庸諭知追徵其價
    額。「阿忠」應允給付被告之報酬二十萬元，被告尚未實際
    取得，無庸為沒收之諭知。其餘乙○○在越南交付被告之美
    金五百元（包括被告兌換之越南幣一百六十萬元），係被告
    在越南逗留期間之食宿生活費用，並非因運輸毒品犯罪所得
    之物，且與本案運輸毒品行為無直接必要之關聯，亦不予宣
    告沒收。
據上論結，應依刑事訴訟法第三百六十九條第一項前段、第三百
六十四條、第二百九十九條第一項前段、毒品危害防制條例第四
條第一項、第十八條第一項前段、第十九條第一項、懲治走私條
例第二條第一項、第十一條、刑法第十一條、第五十五條、第五
十九條、刑法第二十八條、第三十七條第二項，判決如主文。
本案經檢察官黃柏齡到庭執行職務。
中　　華　　民　　國　　96　　年　　7 　　月　　18　　日
　　　　　　　　　刑事第十九庭  審判長法　官　尤豐彥
　　　　　　　　　　　　　　    　　　法　官  魏新國
　　　　 　 　　　　　　　　　　　　　法　官  宋　祺
以上正本證明與原本無異。
如不服本判決，應於收受送達後十日內向本院提出上訴書狀，其
未敘述上訴之理由者並得於提起上訴後十日內向本院補提理由書
（均須按他造當事人之人數附繕本）。
                                      書記官　王韻雅
中　　華　　民　　國　　96　　年　　7 　　月　　18　　日
附錄：本案論罪科刑法條全文
懲治走私條例第2條
私運管制物品進口、出口逾公告數額者，處7 年以下有期徒刑，
得併科新臺幣3 百萬元以下罰金。
以犯前項之罪為常業者，處3 年以上10年以下有期徒刑，得併科
新臺幣5 百萬元以下罰金。
第 1 項之未遂犯罰之。
第 1 項所稱管制物品及其數額，由行政院公告之。
毒品危害防制條例第4條
製造、運輸、販賣第一級毒品者，處死刑或無期徒刑；處無期徒
刑者，得併科新臺幣1 千萬元以下罰金。
製造、運輸、販賣第二級毒品者，處無期徒刑或7 年以上有期徒
刑，得併科新臺幣7 百萬元以下罰金。
製造、運輸、販賣第三級毒品者，處5 年以上有期徒刑，得併科
新臺幣5 百萬元以下罰金。
製造、運輸、販賣第四級毒品者，處3 年以上10年以下有期徒刑
，得併科新臺幣3 百萬元以下罰金。
製造、運輸、販賣專供製造或施用毒品之器具者，處1 年以上7
年以下有期徒刑，得併科新臺幣1 百萬元以下罰金。
前五項之未遂犯罰之。
